【裁判字號】    97,家訴,25
【裁判日期】    980210
【裁判案由】    分割遺產
【裁判全文】
臺灣苗栗地方法院民事判決              97年度家訴字第25號
原      告  甲○○○
                        弄15.
訴訟代理人  彭火炎律師
            張玉琳律師
被      告  癸○○
            丙○○
                        號7樓.
            辛○○
            丁○○
            子○○
            庚○○
            己○○
            壬○○
            乙○○
            戊○○
                        巷7弄.
            寅○○
            丑○○
                        8號3.
上列當事人間請求分割遺產事件，本院於民國97年1 月15日言詞
辯論終結，判決如下：
    主  文
兩造之被繼承人葉簡盡妹所遺之遺產准予分割如附表所示。
訴訟費用由原告及被告壬○○、乙○○、戊○○、寅○○、丑○○各負擔分七分之一，被告癸○○、丙○○、辛○○、丁○○、
子○○、庚○○、己○○各負擔四十九分之一。
    事實及理由
一、原告主張略以：被繼承人葉簡盡妹（身分證統一編號：Ｚ000
    000000）於民國（下同）95年11月7 日死亡，遺有如附表所
    示之遺產，被繼承人之配偶，即原告之父葉發鏡業於79年4
    月16日死亡，原告及訴外人葉榮本、被告壬○○、乙○○、
    戊○○、寅○○、丑○○為被繼承人之子女，另葉榮本於92
    年4 月6 日先於被繼承人死亡，被告癸○○、丙○○、辛○○、丁○○、子○○、庚○○、己○○為葉榮本之子女，應
    代位葉榮本繼承被繼承人之遺產（被繼承人另有子女葉步彬
    、葉廷英、葉竹子、葉瑞娥，分別於42年8 月7 日、27 年8
    月21日、33年10月29日、81年1 月18日死亡，惟均無後嗣）
    。兩造乃被繼承人第一順位之法定繼承人，得按應繼分比例
    ，即原告及被告壬○○、乙○○、戊○○、寅○○、丑○○
    各七分之一，被告癸○○、丙○○、辛○○、丁○○、子○○、庚○○、己○○代位繼承其等父親葉榮本應繼分七分之
    一，即每人各四十九分之一。茲因兩造對於本件遺產之分割
    未能達成一致意見，致僅能將附表所示不動產部分登記為兩
    造公同共有。惟本件遺產依法並無不能分割之規定，且兩造
    間就本件遺產並無不能分割之約定，爰依民法第1164條規定
    訴請准予分割，並依將兩造間公同共有關係終止改為分別共
    有之關係，以為分割方法。為此，爰請求按應繼分比例裁判
    分割遺產如附表所示。
二、被告未於言詞辯論期日到場，亦未提出書狀作何聲明或陳述
    ，核無民事訴訟法第386 條所列各款情形，爰依原告之聲請
    ，由其一造辯論而為判決。
三、按繼承人得隨時請求分割遺產；同一順序之繼承人有數人時
    ，按人數平均繼承；第1138條所定第一順序之繼承人，有於
    繼承開始前死亡或喪失繼承權者，由其直系血親卑親屬代位
    繼承其應繼份；民法第1164條、第1141條及第1140條分別定
    有明文。又繼承人有數人時，在分割遺產前，各繼承人對於
    遺產全部為公同共有；公同共有物分割之方法，除法律另有
    規定外，應依關於共有物分割之規定，即得依共有人協議之
    方法行之，不能協議決定者，法院得因任何共有人之聲請，
    命為左列之分配：(一)以原物分配於各共有人、(二)變賣共有物
    ，以價金分配於各共有人；民法第1151條、第830 條第2 項
    及第824 條亦規定甚明，可資參照。
四、原告主張被繼承人葉簡盡妹於95年11月7 日死亡，遺有如附
    表所示之遺產，原告及訴外人葉榮本、被告壬○○、乙○○
    、戊○○、寅○○、丑○○為被繼承人之子女，另葉榮本於
    92年4 月6 日先於被繼承人死亡，被告癸○○、丙○○、辛○○、丁○○、子○○、庚○○、己○○為葉榮本之子女，
    應代位葉榮本繼承被繼承人之遺產（被繼承人另有子女葉步
    彬、葉廷英、葉竹子、葉瑞娥，分別於42年8 月7 日、27
    年8 月21日、33年10月29日、81年1 月18日死亡，惟均無後
    嗣）。兩造乃被繼承人第一順位之法定繼承人，得按應繼分
    比例，即原告及被告壬○○、乙○○、戊○○、寅○○、丑
    ○○各七分之一，被告癸○○、丙○○、辛○○、丁○○、
    子○○、庚○○、己○○代位繼承其等父親葉榮本應繼分七
    分之一，即每人各四十九分之一。茲因兩造對於本件遺產之
    分割未能達成一致意見，致僅能將附表所示不動產部分登記
    為兩造公同共有等語，業據其提出上開被繼承人之繼承系統
    表、被繼承人、兩造及被繼承人已死亡之子女葉榮本、葉步
    彬、葉廷英、葉竹子、葉瑞娥之戶籍謄本、財政部臺灣省北
    區國稅局遺產稅免稅證明書、附表編號一至四之土地、房屋
    登記第二類謄本各1 份為證。被告對於原告主張之上開事實
    ，已於相當時期受合法之通知，而於言詞辯論期日不到場，
    亦未提出準備書狀爭執，依民事訴訟法第280 條第3 項準用
    同條第1 項規定，視同自認原告主張之上開事實，自堪信原
    告上開主張為真實。而本件並無法律規定或兩造間另有不能
    分割之約定，從而，原告本於繼承人之地位，訴請按兩造之
    應繼份比例裁判分割被繼承人之遺產，於法有據。茲審酌各
    繼承人之應繼分比例，即原告及被告壬○○、乙○○、戊○○、寅○○、丑○○各七分之一，被告癸○○、丙○○、辛○○、丁○○、子○○、庚○○、己○○各四十九分之一之
    之比例，爰就被繼承人所有之遺產，准予裁判分割如附表所
    示。
五、據上論結，本件原告之訴為有理由，依民事訴訟法第385 條
    第1 項前段、第80條之1、第85條第1 項，判決如主文。
中    華    民    國    98    年    2     月    10    日
                  家事法庭法  官  潘進順
以上正本係照原本作成。
如對本判決不服須於判決送達後20日內向本院提出上訴狀，並繳
納上訴費用。
                          書記官  劉文倩
中    華    民    國    98    年    2     月    10    日
附表（被繼承人之遺產及分割方法）
┌──┬─────────┬────────────┐
│編號│    遺產種類      │        分割方法        │
├──┼─────────┼────────────┤
│    │苗栗縣竹南鎮○○段│原告及被告壬○○、乙○○│
│    │一小段1497地號土地│、戊○○、寅○○、丑○○│
│    │，面積297平方公尺 │各取得應有部分二十八分之│
│一  │，應有部分四分之一│一，被告癸○○、丙○○、│
│    │。                │辛○○、丁○○、子○○、│
│    │                  │庚○○、己○○各取得應有│
│    │                  │部分一百九十六分之一。  │
├──┼─────────┼────────────┤
│    │同上小段303建號， │                        │
│    │門牌號碼苗栗縣竹南│                        │
│二  │鎮○○路81號二層建│同上                    │
│    │物，面積合計287.77│                        │
│    │平方公尺，應有部分│                        │
│    │四分之一。        │                        │
├──┼─────────┼────────────┤
│    │苗栗縣頭份鎮○○段│原告及被告壬○○、乙○○│
│    │四小段335地號土地 │、戊○○、寅○○、丑○○│
│    │，面積79平方公尺，│各取得應有部分七分之一，│
│三  │應有部分全部。    │被告癸○○、丙○○、葉芷│
│    │                  │妤、丁○○、子○○、葉芷│
│    │                  │吟、己○○各應有部分四十│
│    │                  │九分之一。              │
├──┼─────────┼────────────┤
│    │同上小段269建號， │                        │
│    │即門牌號碼苗栗縣頭│                        │
│四  │份鎮○○路55號四層│同上                    │
│    │建物，面積合計9.11│                        │
│    │平方公尺，應有部分│                        │
│    │全部              │                        │
├──┼─────────┼────────────┤
│    │華南銀行頭份分行存│                        │
│五  │款新台幣（以下同）│同上                    │
│    │36,830元及其孳息。│                        │
├──┼─────────┼────────────┤
│    │華南銀行頭份分行存│                        │
│六  │款26,621元及其孳息│同上                    │
│    │。                │                        │
├──┼─────────┼────────────┤
│    │新光金控股份有限公│                        │
│七  │司存款66元及其孳息│同上                    │
│    │。                │                        │
└──┴─────────┴────────────┘


司法院資訊處製作；財團法人民間司法改革基金會備份。
